【裁判字號】    99,台上,1630
【裁判日期】    990318
【裁判案由】    偽造有價證券等罪
【裁判全文】
最高法院刑事判決            九十九年度台上字第一六三０號
上  訴  人  甲○○改名李玟）.
上列上訴人因偽造有價證券等罪案件，不服台灣高等法院中華民
國九十七年三月二十五日第二審判決（九十七年度上訴字第六五
五號，起訴案號：台灣台北地方法院檢察署九十五年度偵緝字第
七七二、七七三號〈原判決漏繕第七七三號〉；併辦案號：台灣
台南地方法院檢察署九十五年度偵緝字第四二七、四二八號），
提起上訴，本院判決如下：
    主  文
上訴駁回。
    理  由
按刑事訴訟法第三百七十七條規定，上訴於第三審法院，非以判
決違背法令為理由，不得為之。是提起第三審上訴，應以原判決
違背法令為理由，係屬法定要件。如果上訴理由書狀並未依據卷
內訴訟資料，具體指摘原判決不適用何種法則或如何適用不當，
或所指摘原判決違法情事，顯與法律規定得為第三審上訴理由之
違法情形，不相適合時，均應認其上訴為違背法律上之程式，予
以駁回。本件上訴人甲○○（改名李玟）上訴意旨略謂：(一)、上
訴人在第一審時，雖承認被害人即上訴人之妹李美琪之身分證與
教師證等文件，遭上訴人之夫王德松（由檢察官移送台灣板橋地
方法院另案併辦）偽造（按實係變造）後，上訴人在王德松暴力
威脅下，不得不協同辦理三家銀行之貸款事宜，而於貸款申請書
上偽簽李美琪之署押，然相關之貸款用本票，是否同為上訴人所
偽簽？原審既未將之送為筆跡鑑定，亦未傳喚銀行承辦人到庭指
認簽發之人為誰，復不提示由上訴人辨識，卻逕憑上訴人之自白
作為唯一之證據，認定上訴人犯偽造有價證券之重罪，且疏未在
判決內說明何以此部分與連續行使偽造私文書罪間具有裁判上一
罪之關係，自嫌未盡證據調查職責，並理由欠備。(二)、原判決事
實欄內，既未認定、記載上訴人有偽造李美琪之金額新台幣（下
同）六十萬元之本票，交付國泰世華銀行東台南分行（下稱國泰
世華銀行）辦理貸款一情，然其理由內卻記載採用該銀行之聲明
書及「本票」，作為證據，已有理由失所依據之判決理由矛盾；
況實際上，此部分僅有一紙上訴人於案發後，以自己名義簽發給
國泰世華銀行之七十八萬元面額和解本票，並無所謂之上揭六十
萬元本票存卷，原判決顯有證據上理由矛盾之違法云云。惟查：
證據之取拾及其證明力之判斷與事實之認定，俱屬事實審法院自
由判斷裁量之職權，此項自由判斷職權之行使，倘不違背經驗法
則及論理法則，即不違法，觀諸刑事訴訟法第一百五十五條第一
項規定甚明。又同法第三百七十九條第十款所稱應於審判期日調
查之證據，係指與待證事實有重要關係，在客觀上認為有調查之
必要性，為認定事實、適用法律之基礎者而言，如事實並無不明
，自毋庸為無益之調查，亦無證據調查未盡之違法可言。本件原
判決係依憑上訴人迭在偵查與歷審中就被訴之全部事實悉予坦承
之自白，及李美琪之指訴、銀行承辦人陳姿芳、林若琪暨共同正
犯王德松之供證，並有上訴人夫妻變造之李美琪證件與冒貸之各
文書、本票（其中交付給國泰世華銀行之李美琪名義簽發六十萬
元本票影本，存於第四二七號偵緝卷第五十四頁上半部，其中「
李美琪」之署押，依肉眼即足辨識係出於上訴人之手筆）等為補
強證據，乃認定上訴人犯罪，並於事實欄之附表二編號四內，記
載上揭本票一情，各證據資料均經原審審判長在原審審判期日提
示由上訴人辨識並表示意見，上訴人答稱：「沒有意見」，有各
該證據資料及審判筆錄可稽，原判決且於理由二－(四)內，說明上
訴人「以一行為偽造有價證券、行使偽造私文書、行使變造特種
文書及詐欺取財之犯行，為一行為同時觸犯數罪名之想像競合犯
，應依刑法第五十五條之規定，從一重依刑法第二百零一條第一
項偽造有價證券罪處斷」。上訴意旨置原判決已明白論斷之事項
於不顧，猶不確實依據卷內訴訟資料而為主張，殊難認為已經符
合上訴第三審之形式要件。依上說明，應認其關於偽造有價證券
及行使偽造私文書部分之上訴，皆為違背法律上之程式，予以駁
回。至原判決關於行使變造特種文書與詐欺取財部分，核屬刑事
訴訟法第三百七十六條第一款、第四款所列不得上訴於第三審法
院之輕罪名，因上揭偽造有價證券、行使偽造私文書罪部分上訴
不合法，無從為實體上審判，則此二輕罪名部分，自亦無從適用
審判不可分之原則，併為審理，附此敘明。
據上論結，應依刑事訴訟法第三百九十五條前段，判決如主文。
中    華    民    國  九十九  年    三    月   十八   日
                      最高法院刑事第十庭
                          審判長法官  花  滿  堂
                                法官  黃  正  興
                                法官  陳  東  誥
                                法官  林  錦  芳
                                法官  洪  昌  宏
本件正本證明與原本無異
                                      書  記  官
中    華    民    國  九十九  年    三    月  二十二  日
                                                      K

司法院資訊處製作；財團法人民間司法改革基金會備份。
